臺灣高等法院刑事裁定
111年度毒抗字第212號
抗  告  人
即  被  告  翁自強




上列抗告人即被告因違反毒品危害防制條例案件，不服臺灣新北
地方法院中華民國111年1月25日裁定（111年度毒聲字第36號）
，提起抗告，本院裁定如下：
    主  文
抗告駁回。                                              
    理  由
一、原裁定意旨略以：抗告人即被告甲○○於民國109年10月29日
    下午2時許，在其新北市○○區○○○路00巷00號2樓203號房之居
    所，以將甲基安非他命置於玻璃球內燒烤後吸食煙霧之方式
    ，施用第二級毒品甲基安非他命1次，嗣於同日下午3時16分
    許，在上開居所，因另案為警拘提，上開犯行業據其於偵訊
    時坦承不諱，且被告為警查獲後徵得其同意後所採集之尿液
    ，經送請台灣檢驗科技股份有限公司以酵素免疫分析法初步
    檢驗、氣相層析質譜儀法確認檢驗之結果，呈安非他命、甲
    基安非他命陽性反應，足認被告之任意性自白與事實相符，
    被告確有施用第二級毒品之行為，堪以認定。又被告前於10
    6年間因施用毒品案件，經法院裁定送觀察、勒戒後，認無
    繼續施用毒品之傾向，於106年3月15日執行完畢釋放出所，
    此後即未曾再受觀察、勒戒或強制戒治之執行等情，有本院
    被告前案紀錄表1份在卷可稽。是被告本案所為（109年10月
    29日下午2時許）距其最近1次因犯施用毒品罪經觀察、勒戒
    執行完畢釋放之日即106年3月15日已逾3年，依上開說明，
    即應再令觀察、勒戒。從而，檢察官聲請將被告送觀察、勒
    戒，於法有據，應予准許等語。
二、抗告意旨略以：被告因為毒品案件被法院裁定觀察勒戒2個
    月，但因工作關係，無法向公司請假那麼久，擔心會丟了工
    作，且抗告人若觀察勒戒不僅會失去工作，恐連住的地方亦
    會失去（目前住的地方是租的），房東若連續2個月未收到
    房租，會將其趕出，爰請求撤銷原裁定改判戒癮治療等語。
三、「犯第10條之罪者，檢察官應聲請法院裁定，或少年法院（
    地方法院少年法庭）應先裁定，令被告或少年入勒戒處所觀
    察、勒戒，其期間不得逾2月」；「依前項（毒品危害防制
    條例第21條1項）規定治療中經查獲之被告或少年，應由檢
    察官為不起訴之處分或由少年法院（地方法院少年法庭）為
    不付審理之裁定。但以一次為限」；「第20條第1項及第23
    條第2項之程序，於檢察官先依刑事訴訟法第253條之1第1項
    、第253條之2第1項第4款至第6款或第8款規定，為附條件之
    緩起訴處分時，或於少年法院（地方法院少年法庭）認以依
    少年事件處理法程序處理為適當時，不適用之」，毒品危害
    防制條例第20條第1項、第21條第2項、第24條第1項分別定
    有明文。故除有毒品危害防制條例第21條第2項於犯罪未發
    覺前，自動向衛生福利部指定之醫療機構請求治療，於治療
    中經查獲，或檢察官審酌個案情形，依同法第24條第1項為
    附完成戒癮治療之緩起訴處分之情形，可排除適用觀察、勒
    戒之程序外，凡經檢察官聲請，如無違反法定要件之情形，
    法院即應進行實體認定而為裁定，此觀法院就檢察官起訴之
    案件，如無應為程序裁判之情形，自應就實體予以審理，而
    無從審酌檢察官何以不為緩起訴處分之餘地自明。再檢察官
    選擇向法院聲請裁定令被告入勒戒處所接受觀察、勒戒，或
    對行為人為附命完成戒癮治療之緩起訴處分，均屬立法者給
    予檢察官之職權，尚非得認係施用毒品者所享有之權利，或
    有依其意願選擇之餘地，縱被告提出該項聲請，亦僅在促請
    檢察官注意得否予以適用，檢察官並不受被告聲請之拘束。
    又毒品危害防制條例所規定之觀察、勒戒處分，其立法意旨
    在幫助施用毒品者戒除毒癮，該處分之性質非為懲戒行為人
    ，而係為消滅行為人再次施用毒品之危險性，目的在戒除行
    為人施用毒品之身癮及心癮措施；觀察、勒戒係導入一療程
    觀念，針對行為人將來之危險所為預防、矯治措施之保安處
    分，以達教化與治療之目的，從而毒品危害防制條例本身所
    規定之觀察、勒戒及強制戒治等保安處分，既屬用以矯治、
    預防行為人反社會性格，而具社會保安功能之保安處分，當
    無因行為人之個人或家庭因素而免予執行之理。
四、經查：
　㈠被告基於施用第二級毒品之犯意，於上開時、地，施用第二
    級毒品甲基安非他命1次之行為，業據被告於警詢、偵查時
    坦承不諱（109年度毒偵字第7320號卷第9頁、第68頁背面）
    ，且於109年10月29日17時許經被告同意所採集之尿液檢體
    （檢體編號：E0000000），經送請台灣檢驗科技股份有限公
    司以酵素免疫分析法初步檢驗、氣相層析質譜儀法確認檢驗
    後，呈安非他命、甲基安非他命陽性反應等情，有勘查採證
    同意書、新北市政府警察局受採集尿液檢體人姓名及檢體編
    號對照表（檢體編號：E0000000）、台灣檢驗科技股份有限
    公司濫用藥物檢驗報告（報告日期：2020/11/16）各1紙在
    卷可稽（109年度毒偵字第7320號卷第45至46頁、第72頁）
    ，是被告之任意性自白與事實相符，其施用第二級毒品之犯
    行，堪以認定。又被告前次因毒品案件，經法院裁定應送觀
    察勒戒，業於106年3月5日執行完畢後出所，距被告再犯本
    件施用毒品（109年10月29日下午2時許）已逾3年，有本院
    被告前案紀錄表在卷可佐，是檢察官斟酌本案之情形，依法
    向原審聲請裁定命抗告人入勒戒處所觀察、勒戒，此乃檢察
    官依法行使其裁量權所為之裁量，法院自應予以尊重。原審
    依檢察官之聲請，裁定抗告人應送勒戒處所觀察、勒戒，並
    無違反正當程序，亦無違反比例原則或違法裁量之處。
　㈡抗告意旨所稱，裁定其入勒戒處所觀察、勒戒恐影響其工作
    權利或失去租屋處等情，非屬得免予執行之因素，法院無從
    因被告之個人因素而不予裁定觀察、勒戒之餘地，已如前述
    ，是抗告意旨所執情由，自非可採。
五、綜上，原審依檢察官之聲請裁定命被告送勒戒處所觀察、勒
    戒，經核其認事用法並無違誤，抗告意旨執前詞請求撤銷原
    裁定，為無理由，應予駁回。
據上論斷，應依刑事訴訟法第412 條，裁定如主文。
中　　華　　民　　國　　111 　年　　3 　　月　　11　　日
                  刑事第十六庭  審判長法　官 劉嶽承
                                      法　官 廖紋妤
                                      法　官 王耀興
以上正本證明與原本無異。
不得再抗告。
                                      書記官 蘇佳賢
中　　華　　民　　國　　111 　年　　3 　　月　　11　　日